臺北高等行政法院判決　　　　　　　　　　　　　　　九十年度訴字第四六九五號
　　　　　　　　　　　　　　　.
　　原　　　告　大川實業有限公司
　　代　表　人　甲○○董事）.
　　訴訟代理人　丙○○（會計師）
　　被　　　告　財政部臺灣省北區國稅局
　　代　表　人　林吉昌（局長）
　　訴訟代理人　乙○○
右當事人間因營利事業所得稅事件，原告不服財政部中華民國九十年五月十日台財訴
字第○九○○○一六三七四號訴願決定，提起行政訴訟，本院判決如左：
　　主  文
訴願決定及原處分均撤銷。
訴訟費用由被告負擔。
　　事  實
一、事實概要：原告民國八十六年度營利事業所得稅結算申報，被告初查以原告未提
    示帳證供核，乃依所得稅法第八十三條規定按同業利潤標準核定課稅所得額新台
    幣（下同）八、四六四、一六四元。原告不服，申請復查結果，未獲變更，提起
    訴願，亦遭決定駁回，遂提起行政訴訟。
二、兩造聲明：
　(一)原告聲明：原處分及訴願決定均撤銷。
　(二)被告聲明：變更全年所得額為八、○八六、二七一元。
三、兩造之爭點：原告八十六年度營利事業所得稅結算申報，因逾期未能提示帳冊憑
    證，致被告逕依同業利潤標準核定稅額，原告以其起訴後已補正有關帳證，被告
    應否重核？
  (一)原告主張之理由：
    1.原告歷來有關營利事業所得稅之結算申報事宜，均委託記帳業者辦理，其相關
      帳證亦暫由其代為保管，被告雖多次通知原告提示，惟原告所委託之記帳業者
      均未依期提示，亦未將相關帳證交給原告，嗣經原告多次派員前往其辦公處所
      催討，始於最近要回原告八十六年度之帳簿憑證。
    2.依照財政部七十九年十一月二十八日台財稅第七九○三六七三四○號函示，營
      利事業經稽徵機關依所得稅法第八十三條規定核定所得額後，於行政救濟時始
      補提帳證，應准予查帳核定，是原告請求被告重行調帳查核。
    3.原告於提出行政訴訟後，經被告通知提示帳簿憑證，隨即依期提示相關帳簿憑
      證，被告亦未再通知原告補提任何資料，卻於答辯狀中稱原告提示之帳證等有
      關文據不完全，顯與事實不符。況原告確已依照「稅捐稽徵機關管理營利事業
      會計帳簿憑證辦法」設置有關帳簿及登載，並依限提示，被告可逕依職權按營
      利事業所得稅查核準則相關規定查核調整，若有不明之處，隨時可通知原告補
      提相關資料，原告不知被告須何文據，其所為顯違反行政程序法第四條規定。
　(二)被告主張之理由：
    原告於復查及訴願時，均未提示帳證供核，嗣提起訴訟，經通知原告提示帳簿憑
    證等有關文據備查後，始補提部分之帳簿憑證供核，惟其提示仍不完全，無從審
    核其所請事項，其營業淨利仍維持原核定，其非營業收入原申報利息收入二○二
    、○一五元，仍予維持，其非營業支出原申報利息支出三七七、九八三元，與其
    帳載金額六○八、五一五元不符，原告未述明不符原因，經抽查憑證，除十月七
    日帳列一三、五四四元憑證為三、五三九元不符外，其餘憑證尚無不符，利息支
    出三七七、九八三元應予追認，變更全年所得額為八、○八六、二七一元。
　　理  由
一、按「稽徵機關進行調查或復查時，納稅義務人應提示有關各種證明所得額之帳簿
    、文據；其未提示者，稽徵機關得依查得之資料或同業利潤標準，核定其所得額
    。」「本法第八十三條所稱之帳簿文據，其關係所得額之一部或關係課稅年度中
    某一期間之所得額，而納稅義務人未能提示者，稽徵機關得就該部分依查得之資
    料或同業利潤標準核定其所得額。」為所得稅法第八十三條第一項、行為時所得
    稅法施行細則第八十一條所明定。
二、本件被告以原告八十六年度營利事業所得稅結算申報，前經通知未提示帳證供核
    ，乃按同業利潤標準核定其課稅所得額為八、四六四、一六四元。原告申請復查
    後，經通知於八十九年六月二十八日上午十時提示有關證明所得額之帳簿、文據
    供核，原告於八十九年六月二十八日申請延期，經准延至同年七月二十八日提示
    ，惟仍逾期未提示帳證供核，認無從就其復查事項審酌，駁回其復查之申請，固
    非無見。惟查本件原告起訴主張已自記帳者取回帳證，要求被告重行調帳查核，
    被告自認其通知原告提示帳簿憑證等有關文據重核結果，應追認利息支三七七、
    九八三元，雖稱關於營業淨利及非營業收入部分並無違誤，然原告係就被告所為
    八十六年度營利事業所得稅核稅處分為爭訟，其利息支出之核定既有出入，原處
    分即有違誤，訴願決定不及審酌未能糾正，自應由本院將訴願決定及原處分撤銷
    ，由被告另為適法之處分。
三、據上論結，本件原告之訴為有理由，依行政訴訟法第九十八條第三項前段，判決
    如主文。
中　　華　　民　　國　　九十一　　　年　　　六　　　　月　　二十六　　　日
                 臺 北 高 等 行 政 法 院   第 一 庭
                                審 判 長 法  官  鄭 忠 仁
                                         法  官　林 育 如
                                         法  官　楊 莉 莉
右為正本係照原本作成。
如不服本判決，應於送達後二十日內，向本院提出上訴狀並表明上訴理由，如於本判
決宣示後送達前提起上訴者，應於判決送達後二十日內補提上訴理由書（須按他造人
數附繕本）。
中　　華　　民　　國　　九十一　　　年　　　六　　　　月　　二十六　　　日
            　　　　　　　　　　　　     書記官  黃 舜 民
